【裁判字號】    98,上易,914
【裁判日期】    990129
【裁判案由】    竊佔
【裁判全文】
臺灣高等法院高雄分院刑事判決         98年度上易字第914號
上  訴  人  臺灣屏東地方法院檢察署檢察官
被      告  甲○○
上列上訴人因被告竊佔案件，不服臺灣屏東地方法院98年度易字
第696 號中華民國98年10月12日第一審判決（起訴案號：臺灣屏
東地方法院檢察署98年度偵字第2263號），提起上訴，本院判決
如下：
    主  文
原判決撤銷。
甲○○犯竊佔罪，處拘役參拾日，如易科罰金，以新台幣壹仟元
折算壹日；緩刑貳年。
    事  實
一、甲○○係屏東縣屏東市大武里里長，明知武成公園所坐落屏
    東縣屏東市○○段第1455地號土地（下稱系爭土地）係屏東
    縣政府所有而由屏東市公所管理，竟基於意圖為自己不法利
    益之犯意，未經屏東市公所之同意，於民國98年2 月間，擅
    自在系爭土地上建造面積5.07平方公尺之土地公廟，而竊佔
    系爭土地。
二、案經屏東縣政府警察局屏東分局移送臺灣屏東地方法院檢察
    署檢察官偵查起訴。
    理  由
一、訊據被告甲○○（下稱被告）否認有竊佔犯行，辯稱其係經
    由屏東市公所市長葉壽山同意始由市民集資建造土地公廟等
    語。
二、然查：
    (一)系爭土地係屏東縣政府所有而由屏東市公所管理，又被告
      於98年2 月間在系爭土地上建造面積5.07平方公尺之土地
      公廟等事實，有屏東縣政府地籍資料、施工照片、大武福
      德祠邀請函、公告、完工照片、屏東縣屏東地政事務所土
      地複丈成果圖附卷可稽（見警卷第15－20、27頁、偵查卷
      第48－51頁），又被告亦坦承此情在卷，核與上開證據相
      符，自堪信為真正。
    (二)被告固辯稱其有經屏東市公所市長葉壽山同意始由市民集
      資建造土地公廟等語。然證人即屏東市公所市長葉壽山於
      原審審理中結證稱被告確有打電話向其表示要在武成公園
      建造土地公廟，其乃向被告回稱「好、好、我會去了解」
      ，係被告自行解讀其有同意，屏東市公所事後有告知被告
      不得在公園建造土地公廟等語（見原審卷第22頁正、反面
      ），足見證人即屏東市公所市長葉壽山並未同意被告在系
      爭土地上武成公園內建造土地公廟；至證人林福濟於原審
      審理中結證稱屏東市公所市長葉壽山有同意被告在系爭土
      地上武成公園內建造土地公廟等語（見原審卷第21頁正、
      反面），既核與證人即屏東市公所市長葉壽山上開證述不
      符，證人林福濟之證述及被告辯稱有經屏東市公所市長葉
      壽山有同意而建造土地公廟一節，均無可採。
    (三)被告於建造土地公廟前，固有以電話向屏東市公所市長葉
      壽山告知，但屏東市公所市長葉壽山並未同意被告在系爭
      土地上武成公園內建造土地公廟，已如前述；或謂被告就
      有無獲市長葉壽山應允建廟，在溝通過程中之語意認知上
      因有誤差而無犯罪故意；然被告身為里長公職，自深知土
      地公廟之興建係屬土木建屋設施，又屬里民集資，一旦施
      設後不可能短天期限即可輕易拆除或遷移，且系爭公有地
      即使縣長或市長均無權擅自應允民眾違法無照興建違章建
      物，其口頭徵詢意見僅意謂可因此可獲免上級知情而立即
      加以拆除之益耳，並不意謂身為里長之被告不知情即使市
      長口頭應允亦不能使其土木設施之興建合法化，是被告所
      為無故意竊佔之辯解亦無可採。從而，被告應已知悉不得
      在系爭土地上武成公園內建造土地公廟，但被告猶執意在
      系爭土地上武成公園內建造土地公廟，被告有為自己不法
      所有意圖，已經顯明，尚難徒以被告事先告知之舉，而為
      被告有利之認定，否則管理權人之同意權無異有名無實。
    綜上所述，被告竊佔系爭土地面積5.07平方公尺，事證明確
    ，犯行堪以認定。
三、核被告所為，係犯刑法第320 條第2 項之竊佔罪。
四、原審不察，遽予被告無罪之諭知，自有未當。檢察官上訴意
    旨，指摘原判決不當，非無理由，自應予撤銷改判。爰審酌
    被告身為屏東縣屏東市大武里里長，本應依法行事，竟任意
    佔用公地，惟念及被告佔用面積僅5.07平方公尺，且已於98
    年10月間拆除，有拆除照片在卷可佐（見原審卷第27－28頁
    ），佔用時間非長等一切情狀，量處如主文示之刑，並諭知
    易科罰金之折算標準。又被告前未曾犯罪，有被告前案紀錄
    表在卷足憑，其經此偵、審程序，當知警惕，應無再犯之虞
    ，本院認被告所宣告之刑，以暫不執行為適當，併諭知緩刑
    2 年，以勵自新。
據上論結，應依刑事訴訟法第369 條第1 項前段、第364 條、第
299 條第1 項前段，刑法第320 條第2 項、第74條第1 項第1 款
，判決如主文。
本案經檢察官李門騫到庭執行職務。
中    華    民    國    99    年    1     月    29    日
                  刑事第八庭    審判長法  官  洪兆隆
                                      法  官  張盛喜
                                      法  官  郭玫利
以上正本證明與原本無異。
不得上訴。
中    華    民    國    99    年    1     月    29    日
                                      書記官  梁美姿
附錄本件判決論罪科刑法條
中華民國刑法第320條：
意圖為自己或第三人不法之所有，而竊取他人之動產者，為竊盜
罪，處5 年以下有期徒刑、拘役或5 百元以下罰金。
意圖為自己或第三人不法之利益，而竊佔他人之不動產者，依前
項之規定處斷。
前二項之未遂犯罰之。

司法院資訊處製作；財團法人民間司法改革基金會備份。
